【裁判字號】    89,台非,141
【裁判日期】    890518
【裁判案由】    侵占
【裁判全文】
最高法院刑事判決                                八十九年度台非字第一四一號
    上訴人  最高法院檢察署檢察總長
    被  告  甲○○
右上訴人因被告侵占案件，對於台灣台北地方法院中華民國八十八年十一月二十五日
第一審確定判決（八十八年度自字第六三六號），認為違法，提起非常上訴，本院判
決如左：
    主  文
原判決撤銷。
本件自訴不受理。
    理  由
非常上訴理由稱：「按同一案件經檢察官偵查終結者，不得再行自訴，又不得提起自
訴而提起者，應諭知不受理判決，刑事訴訟法第三百二十三條第一項及第三百三十四
條定有明文。本件被告甲○○於民國八十七年五月十九日向台北市○○路五十六號信
志交通有限公司（下稱信志公司）承租車牌Ｄ五－四五九計程車一輛，雙方約定每日
租金新台幣（下同）八百五十元，信志公司乃依約將該車及行車執照於該公司交予被
告。詎被告竟意圖為自己不法之所有，於八十八年二月十三日起即拒繳租金，且將該
車開走不知去向之事實，業經台灣台北地方法院檢察署於八十八年一月二十日以八十
七年度偵字第二六三二九號偵結不起訴處分確定在案，同一案件經信志公司於八十八
年六月二十八日再行提起自訴，台灣台北地方法院原應諭知不受理判決，詎該法院竟
判決被告侵占，處以有期徒刑四月，顯有法院受理訴訟不當之違法。案經確定，爰依
刑事訴訟法第四百四十一條、第四百四十三條，提起非常上訴，以資糾正。」等語。
本院按同一案件經檢察官終結偵查者，不得再行自訴。又法院受理訴訟或不受理訴訟
係不當者，其判決當然違背法令。刑事訴訟法第三百二十三條第一項（修正前）、第
三百七十九條第五款分別定有明文。經查本件被告甲○○於八十七年五月十九日向信
志公司承租車牌Ｄ五－四五九計程車一輛，雙方約定每日租金八百五十元，信志公司
乃依約將該車及行車執照交予被告。詎被告自八十七年七月二十日起即拒繳租金，且
將該車開走不知去向，嗣經信志公司提起告訴後，業經台灣台北地方法院檢察署於八
十八年一月二十日以八十七年度偵字第二六三二九號不起訴處分確定在案，同一案件
經信志公司於八十八年六月二十八日再行提起自訴，仍主張被告自八十七年五月十九
日租用同一車輛後，自八十八年二月十三日起未付租金等情，原審原應諭知不受理判
決，詎竟判決被告侵占罪，並處以有期徒刑四月，有台灣台北地方法院檢察署八十七
年度偵字第二六三二九號偵查卷及台灣台北地方法院八十八年度自字第六三六號卷可
按。揆諸前揭規定，原判決於檢察官終結偵查後，受理同一案件，顯有受理訴訟不當
之違背法令。案經確定，且於被告不利，非常上訴意旨執以指摘，為有理由，應由本
院將原判決撤銷，另行判決如主文所示，以資糾正。末查非常上訴程序，係代替原審
就其裁判時應適用之法律而為裁判，刑事訴訟法第三百二十三條於八十九年二月九日
修正公布，原審判決時，該條文尚未修正，自仍應適用修正前之法律，併此明。
據上論結，應依刑事訴訟法第四百四十七條第一項第一款但書，第三百二十三條第一
項（修正前），第三百三十四條，判決如主文。
中      華      民      國    八十九    年      五      月     十八     日
                              最高法院刑事第三庭
                                  審判長法官  陳  錫  奎
                                        法官  洪  清  江
                                        法官  吳  昆  仁
                                        法官  李  伯  道
                                        法官  陳  世  雄
      右正本證明與原本無異
                                              書  記  官
中      華      民      國    八十九    年      五      月     三十     日


司法院資訊處製作；財團法人民間司法改革基金會備份。
